臺灣高雄地方法院刑事判決　　　　　　　 94年度訴字第997號
公　訴　人　臺灣高雄地方法院檢察署檢察官
被　　　告　丁○○
上列被告因搶奪等案件，經檢察官提起公訴（94年度偵字第2244
號），本院判決如下：
    主  文
丁○○共同意圖為自己不法之所有，而搶奪他人之動產，處有期
徒刑壹年貳月。扣案黑色半罩式安全帽壹頂沒收。
    事  實
一、丁○○與某姓名、年籍不詳之成年男子，共同基於意圖為自
 　 己不法所有之犯意聯絡，先於民國94年1 月7 日晚間7 時10
    分許，在高雄縣大社鄉○○村○○街15巷35號前，共同竊取
    丙○○所有車牌號碼OII-049 號之普通重型機車1 輛（廠牌
    ：光陽；車身顏色：紅色；排氣量124 CC、引擎號碼：GY6C
    -212400 ，下稱124 CC機車），得手後，另在不詳地點將前
    開OII-049 號車牌卸下，車體部分則隨意棄置路旁，再將OI
    I-049 車牌改掛於丁○○平日騎用車牌號碼XXK-990 號普通
    重型機車之上（廠牌：光陽；車身顏色：紅色；排氣量100
    CC、引擎號碼：SA20CA-115620 ，下稱100 CC機車），以之
    作為搶奪他人財物之交通工具。2 人於備妥行搶交通工具後
    ，為免行跡敗漏事後遭人指認，又各以黑色半罩式安全帽及
    口罩等物遮掩面部，並旋推由丁○○負責騎駛已改掛OII-04
    9 號車牌之100 CC機車，該男子則於後座負責下手行搶，而
    於同日晚間7 時50分許，在高雄縣大社鄉○○路401 號前，
    因見甲○○獨自1 人甫買妥飲料自店內走出，認有機可乘，
    乃趁甲○○不注意之際，由該男子自後徒手搶奪甲○○所有
    之皮包1 只（內有現金新臺幣（下同）4,00元、數位相機1
    臺、化妝品、健保卡等證件，起訴書漏載數位相機、化妝品
    ），得手後，丁○○隨即加快車速逃離現場。嗣於同月13日
    晚間7 時許，丁○○騎乘改掛OII-049 號車牌之100 CC機車
    外出尋找友人，於行經高雄市○○區○○路與榮佑路口之「
    福山里活動中心」前時，為巡邏警員察覺係失竊車牌，而循
    線查獲上情，並扣得丁○○所有，供行搶時使用之黑色半罩
    式安全帽1 頂。
二、案經高雄市政府警察局左營分局報請臺灣高雄地方法院檢察
    署檢察官偵查起訴。
    理  由
壹、證據能力方面：
一、證人即被害人丙○○於警詢中之證述，業經被告丁○○同意
    作為證據，本院審酌前開證人於警察局所為陳述作成時之狀
    況，認為適當，依刑事訴訟法第159 條之5 第1 項，應有證
    據能力。
二、卷附查獲照片8 張、搜索筆錄、扣押物品目錄表、仁武分局
    受理刑事案件報告三聯單、贓物認領保管單各1 份，經本院
    於審理中向當事人提示並告以要旨且聽取表示意見後，俱未
    經當事人聲明異議，自應視為業經當事人同意作為證據，且
    本院審酌各該書證作成時之狀況，亦認為適當，則依刑事訴
    訟法第159 條之5 第2 項，各該書證也均有證據能力。
三、又證人即被害人甲○○已於本院審理中親自到庭作證，且核
    與警詢中所述相符，從而本院直接援引其於審判中所述作為
    證據即為已足，至被告爭執證人甲○○於警詢中證述之證據
    能力之部分，即無贅為說明之必要，也予指明。
貳、實體方面：
一、訊據被告丁○○固對曾於94年1 月13日晚間7 時許，經警查
    獲騎駛改掛OII-049 號失竊車牌之100 CC機車，並遭當場查
    扣黑色半罩式安全帽1 頂等節均不否認，惟矢口否認曾參與
    何竊盜、搶奪犯行，並辯稱：94年1 月12日，林重揚打電話
    向我提議一起行搶湊錢買毒品，所以我就騎平日所用、車牌
    號碼XXK-990 號之100 CC機車去找他，他先帶我去位於高雄
    縣大社鄉○○路的某間廟宇後面，把停放在該處之124 CC機
    車原所懸掛之OII-049 號車牌拆下改掛到我平日騎用之100
    CC機車上，我們2 人隨即共乘改掛OII-049 號車牌之100 CC
    機車前往高雄市楠梓區之臺糖量販店附近準備下手行搶，但
    我因害怕而遲遲下不了手，所以當天並未真正著手行搶即各
    自回家，次日睡醒後，我忘了改掛車牌之事，未換回原有車
    牌就直接騎車出門找朋友探病，才會為警查獲騎駛改掛OII-
    049 號失竊車牌之100 CC機車一事，並經警當場查扣我所有
    之黑色半罩式安全帽1 頂，且進而遭誤認涉及竊盜丙○○所
    有124 CC機車及搶奪甲○○皮包等犯行，但我確實沒有參與
    各該犯行云云。經查：
(一)被告於94年1 月13日晚間7 時許為警查獲時，其平日所騎駛
    之100 CC機車，並非懸掛原配屬之XXK-990 號車牌，乃係改
    掛OII-049 號車牌，且警員另並當場查扣被告所有之黑色半
    罩式安全帽1 頂等節，業據被告自承明確，且有與被告所述
    相符之查獲照片8 張、搜索筆錄及扣押物品目錄表各1 份附
    卷及該安全帽1 頂扣案足稽，已堪認定。
(二)證人即被害人甲○○到庭結證稱：94年1 月7 日晚間7 時50
    分許，我買妥飲料正站在高雄縣大社鄉○○路401 號前準備
    要過馬路開車時，忽然發覺有1 輛機車出現在自我後方，且
    後座之男子出手要搶我的皮包，後座之男子行搶後隨即指示
    前座之男子加快車速，前座男子也旋將車加速騎離現場往觀
    音山方向逃逸，我的皮包連同其內之4,00元現金、數位相機
    1 臺、化妝品及健保卡等證件遂遭搶走；因我與該下手行搶
    之人間曾有短暫之拉扯，所以有與該2 名男子面對面之機會
    ，雖該2 名男子都帶有口罩及安全帽讓人無法認清容貌，但
    我仍可以確認前座男子之體型，與被告之體型相似，且後座
    男子所帶之安全帽及2 名男子行搶時所騎乘之機車，分別與
    扣案之黑色半罩式安全帽及卷附查獲照片所示之機車，在顏
    色、型式等外觀上，均相一致，另有路人代我記下機車之車
    牌號碼，是為OII-049 號，是以我也立即報警；又被告於同
    月13日為警查獲後，警員有通知我到警局指認，當時被告曾
    向我表示其只是偶然騎車經過我身後，不知後座之男子竟會
    下手行搶，而有承認其為行搶時前座負責騎車之人之意思等
    語，參諸證人甲○○與被告互不相識，應無設詞陷構被告之
    可能，且證人甲○○所述之報案等節，也核與卷附之仁武分
    局受理刑事案件報告三聯單所示相符，從而證人甲○○前揭
    所述，應合於真實而堪以採信。又監理機關為達有效管理之
    目的，本針對每一輛機車，發放各自專屬配置之車牌，機車
    改掛其他車牌，已非常態，復焉能與被告於搶案事發6 日後
    遭查獲當時所騎用之機車，恰為同一車身外觀，且又使用同
    一車牌？再佐諸，除前述之車身外觀及車牌相同外，下手行
    搶即後座男子男子所帶之安全帽，前座男子之體型，也分別
    與扣案屬被告所有之黑色半罩式安全帽、被告之體型，正好
    相符；末衡情，若被告確未經歷被害人甲○○之遭搶經過，
    應斷無無端向被害人甲○○自承其係行搶時騎車者、而自陷
    搶奪犯嫌之理，則被告確實於犯罪事實欄所載行搶時、地，
    騎駛已改掛有OII-049 號車牌之100 CC機車，附載某成年男
    子，再由該成年男子下手向被害人甲○○行搶，堪以認定。
(三)依證人甲○○前開證述遭搶情節，可見被告先是刻意以較低
    之速度自後接近被害人甲○○，嗣後座之某成年男子行搶得
    手並出聲示意後，方加速駛離現場；另佐以本院前已認明之
    被告於行搶時雖騎駛平日所用之機車，但另已改掛車牌一節
    ，益徵被告對該男子將下手行搶，事先即已知悉，從而被告
    與該男子就前開搶奪犯行有共同之犯意聯絡，並推由被告騎
    駛機車附載該男子，該男子則負責下手行搶，也至為明確。
(四)被告與某成年男子共同行搶之時，2 人騎乘機車所掛之OII-
    049 號車牌，係被害人丙○○所有，於94年1 月7 日晚間7
    時10分許，連同原附掛之光陽牌124 CC機車紅色車身，一併
    在高雄縣大社鄉○○村○○街15巷35號前失竊之物，業據證
    人即被害人丙○○於警詢中證述明確，並有贓物認領保管單
    1 份附卷足憑。參以該車牌連同車身遭竊之時間，與本件搶
    案之發生，相隔僅40分鐘左右，時間即短；且被害人丙○○
    遭竊之124 CC機車，與被告平日騎用之100 CC機車，雖在排
    氣量方面有所不同，但在廠牌及車身顏色等外觀上，均恰好
    相吻，本易致生混淆，而非一般人所能立即區辨各節，足認
    該OII-049 號車牌，應係被告與該男子於決意行搶後、實際
    下手前，為躲避事後追查而刻意尋覓、選定者，則被害人丙○○所有車牌號碼OII-049 號之124 CC機車，亦係被告與該
    男子共同竊取者，也可堪認定。
(五)被告於警詢、偵查中，先是辯稱係林崇仰提議共同行搶並實
    際為更換車牌等行為，嗣於知悉林崇仰自93年10月29日起即
    入所接受觀察、勒戒，且迄仍在監服刑，應無可能於本案發
    生之94年1 月間親為各該行為後，復於本院審理中改稱該提
    議行搶及更換車牌之人應係林重揚而非林崇仰云云，核被告
    前後所辯，顯然不一，是否可信已非無疑。況證人林重揚到
    庭證稱：我沒有見過OII-049 號車牌，也不曾以掛有該車牌
    之機車為搶奪犯行，另亦未將該車牌改掛在被告平日騎用之
    100 CC機車上，復更無向被告提及一起前往高雄市楠梓區之
    臺糖量販店附近下手行搶之事等語，佐諸證人林重揚與被告
    並無仇隙，且其對所涉之數次搶奪犯行，俱坦承不諱，有臺
    灣高雄地方法院檢察署檢察官94年度偵字第7756號起訴書1
    份復卷可按，應無專就罪嫌輕微之建議行搶及更換車牌等節
    ，故為不實陳述以陷害被告之理，是以證人林重揚此部分所
    述應合於真實而堪採信，被告首開所辯，純係卸責之詞，無
    可採取。
(六)綜上，本件事證明確，被告竊盜丙○○所有124 CC機車及搶
    奪甲○○皮包之犯行，均堪認定。
二、被告與某不詳姓名、年籍之成年男子竊取車牌號碼OII-049
    號之124 CC機車，核2 人此部分所為，均係犯刑法第320 條
    第1 項竊盜罪；2 人復趁被害人甲○○不及防備，而公然急
    遽攫取裝有現金等物之皮包，俱又另犯刑法第325 條第1 項
    之搶奪罪。被告與該不詳姓名、年籍之成年男子就前開竊盜
    、搶奪犯行，有犯意聯絡及行為分擔，均應論以共同正犯。
    被告所犯前開竊盜及搶奪罪間，有方法、目的之牽連關係，
    應從一重論以刑法第325 條第1 項之搶奪罪。審酌被告年輕
    力壯，不思以正當途徑賺取所得，竟為滿足私慾，夥同共犯
    ，先行竊取機車希冀隱匿犯行，進而公然在人車往來之道路
    邊，徒手搶奪他人財物，已嚴重影響社會治安，且於本案進
    行中，一再飾詞狡辯，毫無悔意，犯後態度欠佳，及被告之
    智識能力、生活狀況等一切情狀，量處如主文所示之刑。扣
    案黑色半罩式安全帽1 頂，被告自承為其所有，且為被告與
    共犯用以犯本件搶奪犯行所用之物，業據本院認明如前，應
    依刑法第38條第1 項第2 款、第3 項，予以宣告沒收。
據上論斷，應依刑事訴訟法第299 條第1 項前段，刑法第28條、
第325 條第1 項、第320 條第1 項、第55條、第38條第1 項第2
款、第3 項，判決如主文。
本案經檢察官乙○○到庭執行職務。
中　　華　　民　　國　　94　　年　　10　　月　　11　　日
                  刑事第十庭  審判長  法  官  徐美麗
                                      法  官  楊淑珍
                                      法　官  莊珮吟
以上正本證明與原本無異。
如不服本判決，應於判決送達後10日內，向本院提出上訴狀。
中　　華　　民　　國　　94　　年　　10　　月　　11　　日
                                      書記官  蔡妮君
附錄本案所犯法條：
中華民國刑法第325 條第1項
意圖為自己或第三人不法之所有，而搶奪他人之動產者，處 6 月
以上 5 年以下有期徒刑。
中華民國刑法第320 條第1 項
意圖為自己或第三人不法之所有，而竊取他人之動產者，為竊盜
罪，處5 年以下有期徒刑、拘役或500 元以下罰金。
